【裁判字號】    98,交抗,722
【裁判日期】    980422
【裁判案由】    違反道路交通管理處罰條例
【裁判全文】
臺灣高等法院交通事件裁定            98年度交抗字第722號
抗  告  人
即受處分人  甲○○
上列抗告人因違反道路交通管理處罰條例案件，不服臺灣臺北地
方法院，中華民國98年1月14日所為裁定（98年度交聲字第140號
），提起抗告，本院裁定如下：
    主  文
抗告駁回。
    理  由
一、原處分機關（臺北市交通事件裁決所）處分意旨略以：抗告
    人即受處分人甲○○於民國97年10 月4日中午12時15分許，
    駕駛車牌號碼為5E-1868 號自用小客車，行經臺北市○○路
    ○段懷恩隧道路段（北向南出口時），以時速61公里之速度
    行駛，超速11公里（超過規定之最高時速未滿20公里），經
    雷達測速自動照相設備拍照取證後，爰依道路交通管理處罰
    條例第四十條第一項規定，裁處抗告人罰鍰新臺幣（下同）
    1,600元，並依同條例第六十三 條第一項第一款規定，記違
    規點數1點等語。
二、原裁定意旨略以：受處分人上開駕駛自用小客車行車速度超
    過規定之最高時速未滿20公里之事實明確，原處分機關裁處
    受處分人罰鍰1,600元，並記違規點數1點無誤，受處分人之
    異議為無理由，應予駁回。
三、抗告意旨略以：抗告人於上揭時地駕駛自用小客車，經雷達
    測速儀測得時速61公里，然查該測速照相儀所拍照片位置係
    距懷恩隧道北向南出口約100 公尺，而該處並無設置速限標
    誌，另懷恩隧道內亦無任何速限標誌，已與道路交通管理處
    罰條例第七條之二第三項規定逕行舉發違規行為，採用固定
    式科學儀器取得證據資料證明者，於一般道路須至少於一百
    公尺前明顯標示有違。且依臺北市政府警察局文山第一分局
    97 年11月19日北市警文分交一字第09732897500號函及所附
    雷達測速儀檢定合格證書，並未標明其測速之誤差範圍，況
    雷達測速儀距離拍攝位置已達600 公尺，其所測得之車速應
    有極大偏差值，均難證明伊駕車行經該路段時速已達61公里
    。本件雷達測速儀所拍得之時速實不足採，請求撤銷原處分
    云云。
四、按行車速度，依標誌或標線之規定，無標誌或標線者，在市
    區道路，時速不得超過50公里，在郊外道路時速不得超過60
    公里，道路交通安全規則第九十三條第一項第一款規定甚明
    。次按汽車駕駛人，行車速度，超過規定之最高時速，或低
    於規定之最低時速，除有第四十三條第一項第二款情形外，
    處1,200元以上2,400 元以下罰鍰，並記違規點數1點，道路
    交通管理處罰條例第四十條第一項、第六十三條第一項第一
    款分別定有明定。又汽車駕駛人之違規行為經以科學儀器取
    得證據資料證明，當場不能或不宜攔截掣單舉發者，得對汽
    車所有人逕行舉發之，道路交通管理處罰條例第七條之二亦
    有明文。
五、經查：
  (一)本件抗告人於上揭時地，因駕駛上開自用小客車，經測速照
    相儀器測得該車以時速每小時61公里之速度行駛，原舉發機
    關乃據該測速照相儀器拍攝違規照片，逕行掣單舉發之事實
    ，有原處分機關97年12月25日北市裁罰字第裁22-AE0000000
    號裁決書及舉發照片1 張在卷可稽。且交通管理機關於距上
    開測速照相儀器之固定桿前500公尺即臺北市○○路○段126
    號前路燈桿設有速限50公里之圓形警告標誌及「前有測速照
    相  請依速限行駛」告示牌，有臺北市政府警察局文山第一
    分局97年11 月19日北市警文一分交字第09732897500號函及
    警告標誌暨告示牌照片在卷可按。
  (二)抗告人固以前開情詞為辯，惟抗告人確有如上經舉發之違規
    事由乙情，係原舉發機關使用固定測速桿雷達測速照相設備
    採證所得，而該雷達測速照相儀器係經經濟部標準檢驗局於
    97年7月15日檢驗合格，有效期限至98年7月31日止，其合法
    性及適用性並無問題，亦有臺北市政府警察局文山第一分局
    前揭函文及經濟部標準檢驗局雷射測速儀檢定合格證書等各
    1 紙附卷足憑。抗告人駕車行駛於市區道路時，本即應依標
    誌或標線所定之限速行駛，縱未設有標誌或標線者，亦應依
    上開交通規則之限速規定行駛。抗告人持有合格之汽車駕駛
    執照，對於上開交通規則，自應知之甚稔，尚難諉以須有警
    示標誌之提醒，始有遵守之義務。況交通管理機關既已於上
    開地點先設立警告標誌及告示牌，且設置雷達測速照相儀器
    之處所亦無駕駛人顯難以預見之情形，有前揭臺北市政府警
    察局文山第一分局函文及照片可憑。參以本件舉發照片已經
    清楚顯示抗告人以時速為61公里駕車行經該路段，違規時間
    為白天之中午12點15分許，違規地點前之警告標誌明亮，一
    般正常駕駛人均可注意及此。因此，抗告人空言指摘本件舉
    發有違道路交通管理處罰條例第七條之二第三項規定及經濟
    部標準檢驗局檢定合格證書之正確性，無非係卸責之詞，自
    非可採。另原裁定雖於理由欄內記載抗告人「亦不否認該測
    速器係位於拍攝位置前約600 公尺處之事實」等語，惟細譯
    原裁定抗告人之異議意旨係指「設置速限標誌」位置與拍攝
    位置前約500 公尺，因上開速限之警告標誌確置於拍攝位置
    前約500 公尺無訛，已如前述。是原裁定前開所載顯係誤繕
    ，惟無礙本件抗告人交通違規事實之認定。抗告人據以指摘
    本件「測速器」係位於拍攝位置前約500 公尺處，所測得之
    車速應有極大偏差值云云，亦容有誤會。
六、綜上所述，原審以抗告人上開交通違規行為明確，原處分機
    關依道路交通管理處罰條例第四十條第一項、第六十三條第
    一項第一款之規定，裁處受處分人罰鍰1,600 元，並記違規
    點數1 點，並無違誤，而駁回抗告人之異議，經核並無不當
    。抗告人指摘原裁定為不當，為無理由，應予駁回。
據上論結，應依道路交通案件處理辦法第二十六條，刑事訴訟法
第四百十二條，裁定如主文。
中    華    民    國    98    年    4     月    22    日
                  刑事第二十一庭審判長法  官  蘇隆惠
                                      法  官  曾家貽
                                      法  官  楊力進
以上正本證明與原本無異。
不得再抗告。
                                      書記官  何仁崴
中    華    民    國    98    年    4     月    23    日


司法院資訊處製作；財團法人民間司法改革基金會備份。
